【裁判字號】    88,訴,2175
【裁判日期】    890225
【裁判案由】    殺人未遂等
【裁判全文】
臺灣高雄地方法院刑事判決                        八十八年度訴字第二一七五號
    公  訴  人  臺灣高雄地方法院檢察署檢察官
    被      告  戊○○
    指定辯護人  甲○
右列被告因殺人未遂案件，經檢察官提起公訴（八十八年度偵字第二一一五八號），
甲○判決如左：
    主  文
戊○○殺人未遂，累犯，處有期徒刑伍年陸月。
小指揮刀壹把、刀鞘壹只均沒收。
    事  實
一、戊○○於民國八十四年間因竊盜罪，經法院判處有期徒刑四月確定，於八十六年
    四月三日執行完畢，猶不知悔改，復因不滿丙○○與其朋友許逢升因女朋友之事
    發生爭執，丙○○不找許逢升理論，卻自八十八年八月二十一日凌晨二時許起即
    不斷打電話至其家中騷擾，且每當家人欲接聽電話，丙○○即不出聲並掛斷電話
    ，同日凌晨四時四十分許，丙○○再次打電話前來，適戊○○為其父羅成忠（業
    經檢察官另為不起訴處分）叫醒接聽電話，丙○○乃對之惡言相向，並以穢語怒
    罵戊○○，且表示要與其較輸贏，戊○○因遭丙○○挑釁並因家人之睡眠飽受影
    響，而心生忿恨，旋以電話聯絡友人丁○○帶路欲找丙○○理論，並持軍中退伍
    時他人所贈之小指揮刀一把，至高雄縣鳳山市五甲廟與丁○○會合，其父羅成忠
    因擔心戊○○出事，亦尾隨前往並於勸阻無效後，與戊○○、丁○○偕同至高雄
    市前鎮區○○○街一七四巷二十三號丙○○家中，到達上址後，戊○○前去敲門
    ，因丙○○不在，戊○○乃以丁○○之行動電話與丙○○聯繫，惟未撥通，丙○○之父母於了解彼等來意後乃向戊○○道歉，當戊○○等三人於同日上午五時三
    十分許正欲離去時，適丙○○由友人張史文以機車載回，見戊○○等三人在場，
    即撿拾路旁磚頭欲作抵抗，戊○○見狀竟頓萌殺害丙○○之犯意，以小指揮刀衝
    向丙○○，朝其左背及右後腰各刺一刀，致丙○○受有左背穿刺傷、右腎穿刺傷
    合併內出血之傷害，並傷及前來勸架之丙○○之父乙○○，致乙○○受有左手無
    名指一公分×０．五公分×０．五公分之切割傷（傷害部分業經乙○○撤回告訴
    ），經人緊急將丙○○送醫開刀治療，始倖免於死。嗣為警據報前往查獲上情，
    並扣得戊○○所有之刀鞘一只（小指揮刀為戊○○棄於附近巷內，未經扣案）。
二、案經乙○○告訴及高雄市政府警察局前鎮分局移送臺灣高雄地方法院檢察署檢察
    官偵查起訴。
    理  由
一、訊據被告戊○○固不諱言於右揭時、地持小指揮刀刺傷被害人丙○○，致其受有
    左背穿刺傷、右腎穿刺傷合併內出血等傷害之事實，惟矢口否認有殺人之犯意，
    辯稱：當時丙○○由他朋友載回家，下車後手拿磚頭要砸我，我以左手抵擋隔開
    ，再持小指揮刀刺向丙○○，因他彎腰閃躲，所以刺中他左背部一刀，後來雙方
    就扭打在一起，至於他右後腰的那一刀，我不知道如何刺傷的，可能是在扭打間
    刺到的云云。
二、惟查：（一）右揭被告持小指揮刀刺傷被害人丙○○左背部及右腎之事實，業據
    被害人丙○○於審理中指訴綦詳，核與在場告訴人乙○○於警訊及偵、審中之指
    證情節大致相符，並有卷附之國軍高雄總醫院出具之診斷證明書一紙及扣案被告
    所有之刀鞘一個足資佐證，被告確有持刀刺殺被害人丙○○之事實，應足認定。
    （二）被告雖辯稱：是丙○○拿磚頭要砸伊，伊以左手抵擋隔開，再持小指揮刀
    刺向丙○○，因他彎腰閃躲，所以刺中他左背部一刀，另右後腰的那一刀，可能
    是在扭打間刺到的，伊無殺人之故意云云。然為被害人丙○○所否認，並指稱：
    當天我由張史文載回家下車後，看到被告手拿指揮刀，才彎腰撿磚頭，被告就持
    刀刺我，我倒下去再起身和他扭打，在扭打間又被他刺到右後腰一刀等語甚詳，
    參酌被告於警訊時係供稱：我和丙○○碰面時，丙○○一言不發拿著磚頭向我衝
    過來，並用磚頭砸我的頭，被我閃過，我就拿刀要刺他的手，結果他為了要躲我
    的刀而彎腰，我才刺中他的背部云云（詳見警卷），另於偵查中則辯稱：我不知
    道那是要害，因為他們（指丙○○及張史文）二人回來時手上都拿磚頭，而且看
    到我就衝過來，我拿刀止住他拿磚頭的手，他為了閃避彎下腰，我就趁勢砍了他
    背部一刀，其他可能在慌亂中殺到的等語（見偵查卷第十四頁），前後對於丙○○如何持磚頭攻擊及伊如何抵擋之過程並不一致，顯有避重就輕之情，自不能遽
    為採信。另依在場證人丁○○證稱：我當時與被告一起去找丙○○，丙○○由他
    朋友載回家，在他家巷口，就下車衝向被告，我看他手上有拿磚頭，被告也衝向
    前去扭打，至於丙○○如何受傷，我沒有看清楚等情，顯見被害人丙○○縱有撿
    拾路旁磚頭欲作抵抗，但衡情亦不致造成被告生命危險，被告竟持刀衝向被害人
    丙○○，並朝其左背部及右後腰各刺一刀，足認其並非出於防衛之意思，甚為灼
    然。（三）按人體之左背部為心臟所在，右後腰部為腎臟所在，均為人體之要害
    ，如以利刃猛力攻擊，當有致死之虞，此為一般人所週知，被告亦無諉為不知之
    理，被告雖辯稱該小指揮刀為其軍中退伍，友人所贈，尚未開鋒，並無欲置被害
    人於死之意云云，而告訴人乙○○則指稱被告係持用類似藍波刀之利器傷人等語
    ，經甲○依職權委請高雄市○○區○○路三一號「海光軍用品配件店」提供「龍
    鳳無殼指揮刀」一組三件之照片及其中小指揮刀之實物暨經告訴人乙○○指認較
    類似兇刀之「野外求生刀」一支供在場證人丁○○辨識，經其當庭指認被告是持
    用類似小指揮刀之利器，核與被告所辯相符，參以被告自警訊起即堅稱係持小指
    揮刀傷人，供述一致，且經甲○比對，被告供認之小指揮刀亦較告訴人乙○○所
    稱類似「野外求生刀」之長度為長，是被告應無故意供認對其較為不利之小指揮
    刀之理，自應以其供認之小指揮刀為兇器較為可採。又經甲○訊問證人即國軍高
    雄總醫院主治醫師梅健泰證稱：被害人丙○○背後被刺傷二刀，經檢查結果，其
    中一刀傷及右腎下極（下半部）及升結腸腸系膜，另一刀造成輕微的血胸，經腎
    臟縫合手術後，三個月超音波證實右腎下極萎縮，前開傷勢，其中一刀將腎臟穿
    刺對穿，如不治療，就有生命危險等語（見甲○八十八年十二月二十三日訊問筆
    錄），足見被告縱用未開鋒之小指揮刀亦須猛力推刺，始能造成上開傷害，參酌
    被告係預藏兇刀主動前往被害人丙○○住處尋釁，並朝被害人丙○○背部猛刺，
    且在扭打中又再刺殺一刀之事實，足見被告殺意之堅及用力之猛，顯有殺人之犯
    意甚明。所辯各語，無非事後卸責之詞，委無足取。事證明確，被告犯行，洵堪
    認定。
二、核被告戊○○所為，係犯刑法第二百七十一條第二項、第一項之殺人未遂罪；其
    已著手於殺人行為而不遂，為未遂犯，爰依刑法第二十六條前段之規定，減輕其
    刑。又被告於八十四年間因竊盜罪，經法院判處有期徒刑四月確定，於八十六年
    四月三日執行完畢之事實，業據被告供明在卷，並有被告前科表暨刑案資料查註
    紀錄表各一紙附卷可憑，茲於執行完畢後五年以內再犯有期徒刑以上之本罪，應
    依累犯之規定，加重其刑，並依刑法第七十一條第一項之規定，先加後減之。審
    酌被告僅因細故即起殺意，罔顧人命，惡性重大，嚴重危害社會之安全，惟念其
    事後已與被害人達成和解，減輕被害人所受之損害，犯後態度尚佳等一切情狀，
    量處如主文所示之刑。被告持以行兇之小指揮刀一把，及刀鞘一只，係其所有供
    犯罪所用之物，已據其供明在卷，雖未扣案，惟並無證據顯示業已滅失，仍應依
    刑法第三十八條第一項第二款規定宣告沒收之。
三、公訴意旨另以：被告戊○○於八十八年八月二十一日上午五時三十分許，至高雄
    市前鎮區○○○街一七四巷二十三號丙○○住處，持小指揮刀衝向丙○○，朝其
    左背及右後腰各刺一刀，並傷及前來勸架之丙○○之父乙○○，致乙○○受有左
    手無名指一公分×０．五公分×０．五公分之切割傷，因認被告戊○○另涉犯刑
    法第二百七十七條第一項之傷害罪嫌等語。惟按告訴乃論之罪，告訴人於第一審
    辯論終結前，得撤回其告訴；又告訴經撤回者，法院應諭知不受理之判決，刑事
    訴訟法第二百三十八條第一項，及第三百零三條第三款定有明文。本件被告戊○○因上開傷害案件，經檢察官提起公訴，認被告係犯刑法第二百七十七條第一項
    之傷害罪，依同法第二百八十七條前段之規定，須告訴乃論。茲據告訴人乙○○
    於甲○審理中，聲請撤回其告訴，揆諸前開說明，本應為不受理之判決，惟因公
    訴意旨亦認此部分與前開有罪部分係屬一行為觸犯數罪名之想像競合犯關係，為
    裁判上一罪，爰就此部分不另為不受理判決之諭知，併此敘明。
據上論斷，應依刑事訴訟法第二百九十九條第一項前段、刑法第二百七十一條第二項
、第一項、第二十六條前段、第四十七條、第七十一條第一項、第三十八條第一項第
二款，判決如主文。
本案經檢察官葉淑文到庭執行職務。
中    華    民    國    八十九    年       二       月      二十五      日
                              臺灣高雄地方法院刑事第六庭
                                  法  官    裕  斗
右正本證明與原本無異。
如不服本判決，應於判決送達後十日內，向甲○提出上訴狀。
                                  書記官  李  銑  瑞
中    華    民    國    八十九    年       三       月        一        日
附錄本判決全部論罪科刑法條：
刑法第二百七十一條第一項、第二項：
  殺人者，處死刑、無期徒刑或十年以上有期徒刑。
  前項之未遂犯罰之。


司法院資訊處製作；財團法人民間司法改革基金會備份。
